【裁判字號】    97,易,1306
【裁判日期】    970730
【裁判案由】    竊盜
【裁判全文】
臺灣板橋地方法院刑事判決              97年度易字第1306號
公  訴  人  臺灣板橋地方法院檢察署檢察官
被      告  乙○○
上列被告因竊盜案件，經檢察官提起公訴（97年度偵字第6745號
），本院判決如下：
    主  文
乙○○無罪。
    理  由
一、公訴意旨略以：被告乙○○基於為自己不法所有之意圖，於
    民國96年11月中旬之某日，在臺北縣樹林市○○路50、52號
    丙○○經營之汽車修理廠內，趁丙○○不注意之際，竊取丙○○放置於外套口袋內之帳號：000-000000號，付款人為樹
    林市農會，發票人：丙○○，到期日96年12月8 日、金額新
    臺幣（下同）9 萬2000元，票號為FA0000000 號之支票1 紙
    （下稱上開支票），並於同年月20日20時許，在臺北市○○○路512 巷13弄26號1樓，背書轉讓予甲○○，嗣於同年12
    月10日，經甲○○提示，因遭掛失止付而為警循線查獲。因
    認被告涉犯刑法第320 條第1 項竊罪嫌。
二、按犯罪事實應依證據認定之，無證據不得認定犯罪事實；又
    不能證明被告犯罪或其行為不罰者，應諭知無罪之判決，刑
    事訴訟法第154條第2項及第301條第1項分別定有明文。次按
    認定不利於被告之事實須依積極證據，苟積極證據不足為不
    利於被告事實之認定時，即應為有利於被告之認定（最高法
    院30臺上字第816號判例意旨參照）；檢察官對於起訴之犯
    罪事實，倘其所提出之證據，不足為被告有罪之積極證明，
    或其指出之證明方法，無從說服法院以形成被告有罪之心證
    ，基於無罪推定之原則，自應為被告無罪判決之諭知（最高
    法院92年臺上字第128 號判例意旨參照)。 經核本件公訴意
    旨認被告涉犯竊盜罪嫌，係以被告之供述、證人丙○○及甲○○之證述、上開支票之正、反面影本、掛失止付票據提示
    人資料查報表、票據掛失止付通知書、遺失票據申報書、退
    票理由單各1紙等件，為主要論據。
三、訊據被告乙○○堅決否認涉有上揭竊盜犯行，辯稱：支票是
    伊向丙○○借的，並不是伊偷的，支票上面的金額亦是丙○○自己寫上去的等語。經查：
（一）依公訴意旨所舉上開證據，固足以證明證人丙○○所有上
      開支票業經丙○○申報遺失並為掛失止付，以及被告將該
      支票背書轉讓給證人甲○○清償債務等情無訛，核先敘明
      。
（二）惟被告迭辯稱該支票是向丙○○借的，不是伊偷來的等語
      。而證人丙○○於警詢中證稱：我於96年11月中旬因客戶
      購車需要開立該票據，票據開立後就放在外套口袋內，後
      來該票據就不見了，我因遍尋不著，96年12月10日樹林市
      農會通知我有人去兌現該票據，要我補足帳戶內的差額，
      我才警覺該支票已遭不明人士拿走，所以我就向台灣票據
      交換所申報票據遺失等語（見偵查卷第6 頁）。該支票既
      係證人丙○○本人所親自簽發，當知其上票載發票日為96
      年12月8 日，而丙○○既於票載發票日之前既已發現票據
      遺失，並且遍尋不著，何以未在票載發票日前先向票據交
      換所申報遺失止付，而待農會通知有人持票兌現時才向票
      據交換所申報遺失？未免啟人疑竇。
（三）又上開票據金額為9 萬2 千元，且為證人丙○○所親自書
      寫簽發，而此票載金額竟與被告支付給證人甲○○之金額
      恰好相符，業據證人甲○○於警詢及本院審理中到庭證述
      無訛。如上開支票係丙○○簽發完成後，方由被告所竊取
      供己使用，此金額竟然正好相符，未免過於巧合，殊難想
      像。則被告辯稱該支票係伊向丙○○借的，由丙○○依被
      告所告知之金額簽發9 萬2 千元，即非無可能。況被告將
      上開支票交付證人甲○○後，尚且在支票上背書，而衡諸
      常情，如支票係被告所竊取，為了逃避可能衍生之民刑事
      責任，當不至如此毫不避諱在支票上背書轉讓。
（四）又證人丙○○業於97年3 月16日死亡，有個人基本資料查
      詢結果1 件附卷可稽。致使本院就上開諸項疑點，因而無
      從再傳訊證人丙○○對質查證。然就檢察官起訴被告竊取
      丙○○上開支票一節，既有如上所述不符常情之處，自難
      使本院就被告竊盜犯行形成確信之心證，公訴意旨所舉證
      據，應認尚有不足。
四、綜上，本件尚難僅憑公訴意旨所舉前揭證據，而遽認被告涉
    有竊盜犯行，此外，復查無其他積極證據或具體事證足認被
    告涉有公訴意旨所指情事，揆諸前開法條及判例意旨，本件
    既不能證明被告犯罪，自應依法為被告無罪之諭知，以昭審
    慎。
本案經檢察官藍海凝到庭執行職務。
據上論斷，應依刑事訴訟法第301 條第1 項，判決如主文。
中    華    民    國    97  年    7     月    30      日
                        刑事第七庭  法  官  李君豪
以上正本證明與原本無異。
如不服本判決，應於判決送達後10日內敘明上訴理由，向本院提
出上訴狀（應附繕本）。
                                    書記官  林文達
中    華    民    國    97    年    7     月    30    日


司法院資訊處製作；財團法人民間司法改革基金會備份。
